---
title: "Przykładowy dokument"
author: "TP"
date: "2020"
output: html_document
---
  
```{r setup, include=FALSE}
knitr::opts_chunk$set(echo = TRUE)
```

## Prognozowanie liczby zwiedzających w MZM

Źródłem danych jest...

```{r echo=F}
library("forecast")
library ("fpp2")

## wczytanie zbioru danych w postaci csv
z <- read.csv("MZM.csv", dec=".", sep = ';',  header=T, na.string="NA");
is.ts(z)

## noclegi gości zagranicznych
z <-ts(z[,"zagraniczni"], start=c(2015, 1), frequency=12)

#is.ts(z)
#frequency(z)
#start(z)
#end(z)
```

## Wstępna analiza szaregu czasowego

Wykres przedstawi it...

```{r echo=F}
autoplot(z) + geom_smooth()
ggseasonplot(z)
autoplot(decompose(z) )
```

Na podstawie wykresu można przyjąć, że szereg cechuje wyraźna sezonowość, trata 

## Statystyki opisowe

```{r echo=F}
## statystyki zbiorcze
t.mean <- mean(z, na.rm = T)
t.max <- max(z, na.rm = T)
t.min <- min(z, na.rm = T)
```

Średni liczba zwiedzających w miesiącu wynosi `r t.mean`...

## Liniowy model trendu

```{r echo=F}
hmax <- 6

zl <- head (z, length(z) -hmax)
zt <- tail (z, hmax)
cat ("Koniec zbioru uczącego", end(zl))
cat ("Początek zbioru testowego", start(zt))

## Prognozowanie za pomocą trendu liniowego
## Oszacowanie modelu

lm <- tslm(zl ~ trend + season )
summary(lm)
accuracy(lm)

##Ocena reszt

checkresiduals(lm)
res_lm <- lm$residuals
```

Wnioski nt dopasowania

## Analiza reszt


```{r echo=F}
lm.fitted <- lm$fitted.values
autoplot(lm.fitted, series="teoret") +  autolayer(lm$x, series="empir")
# p > 0.05 świadczy o autokorelacji
Box.test(res_lm, type='Ljung-Box')
```

Wnioski nt analizy reszt...


# Prognoza

```{r echo=F}
lmf <- forecast(lm, h=hmax)
autoplot(lmf)
mla <- accuracy(lmf, zt)
mla
```

## Podsumowanie
