---
title: "??Prognozowanie skupu mleka w Polsce??"
author: "??Autorzy??"
date: "??Data??"
output: html_document
---

```{r setup, include=FALSE}
knitr::opts_chunk$set(echo = TRUE)
```

## ??

Prognoza skupu mleka zostanie zbudowana w oparciu o dane miesięczne
z okresu 2010/1--2020/10, pochodzące z Biuletynu Statystycznego GUS 10/2020.


```{r echo=FALSE}
library ("forecast")
t <- read.csv("mleko.csv", dec=",", sep = ';',  header=T, na.string="NA");
```

Analizę danych rozpoczynamy od wykresu.
[**Czy dane są kompletne?;
Czy występuje trend i/lub sezonowość;
Czy występują obserwacje nietypowe?;
Podać podstawowe charakterystyki, tj. średnia/maksymalna/minimalna **]

```{r echo=FALSE}
# zamiana na szereg czasowy o pierwszej obserwacji z 1/2010
t <-ts(t, start=c(2010, 1), frequency=12)
plot(t)
```

Zgodnie z oczekiwaniami można zaobserwować sezonowość. Występuje także wyraźny
trend. Potwierdzeniem sezonowości skupu mleka jest wykres sezonowy:

```{r echo=FALSE}
# rainbow(n) gdzie n=liczba różnych kolorów
# jeżeli n < liczby lat, to kolory będą się powtarzać
seasonplot(t, year.labels = TRUE, main="wykres sezonowy", col = rainbow(11))
```

Skup mleka jest najwyższy w miesiącach maj--sierpień a niższy w zimie (listopad i luty). 

Statystyki zbiorcze dla skupu mleka kształtują się następujaco (odpowiednio
średnia/maksymalna/minimalna)

```{r echo=FALSE}
## statystyki zbiorcze
# argument na.rm=T jest potrzebny jeżeli szerg ma wartości NA
t.mean <- mean(t, na.rm = T)
t.max <- max(t, na.rm = T)
t.min <- mean(t, na.rm = T)
t.mean
t.max
t.min
```

## Zbiór danych dzielimy na uczący i testowy

```{r echo=FALSE}
## zamiast window lepiej użyć head/tail
## tl <- head(t, round(length(t) * 0.8))
## h <- 99
## albo tl <- head(t, length(t) - h)
## tt <- tail(AirPassengers, h)
tt = 
```

## Prognozowanie za pomocą trendu liniowego

```{r}
hmax <- 6
fit <- tslm(t ~ trend + season, h=hmax )
summary(fit)
#plot(fit)
checkresiduals(fit)
```
## Prognozowanie za pomocą wygładzania wykładniczego

[**Przetworzenie dokumentu może chwilę potrwać z uwagi na wykorzystywane funkcje ets/auto.arima**]

```{r}
fit <- ets(t)
summary(fit)

## dalej `jedziemy' tak:

plot(fit)

summary(fit)

checkresiduals(fit)
```

## Arima

```{r}
fit <- auto.arima(t)
summary(fit)
checkresiduals(fit)
```

## Porównanie prognoz
